【裁判字號】    98,交聲,155
【裁判日期】    980819
【裁判案由】    交管條例聲異
【裁判全文】
臺灣板橋地方法院交通事件裁定         98年度交聲字第155號
原處分機關  交通部公路總局臺北區監理所
異  議  人
即受處分人  甲○○
上列受處分人因違反道路交通管理處罰條例案件，對於交通部公
路總局臺北區監理所民國98年1 月12日所為之處分（原處分：北
監自裁字裁40-C00000000號），聲明異議，本院裁定如下：
    主      文
異議駁回。
    理      由
一、原處分意旨略以：異議人即受處分人甲○○前於民國97年12
    月7 日21時47分許，駕駛車號4988-VL 號自小客車沿臺北縣
    板橋市○○○街行駛，行經僑中一街與環河路交岔路口（裁
    決書誤載為「南雅南路二段」，應予更正）時，因有「闖紅
    燈（直行）」之違規，經臺北縣政府警察局板橋分局大觀派
    出所警員攔停舉發，嗣經異議人申訴，原處分機關函查結果
    ，認異議人確有前述之違規事由，爰依道路交通管理處罰條
    例第53條第1 項之規定，裁處罰鍰新臺幣（下同）2700元，
    並依同條例第63條第1 項第3 款（裁決書漏載「第1 項第3
    款」）規定記違規點數3 點等語。
二、本件異議意旨略以：異議人當時駕車沿板橋市○○○街行駛
    ，在到達環河路口前先經過1 個號誌燈（下稱號誌燈1） ，
    異議人通過號誌燈1 時該燈號為綠燈，僑中一街與環河路口
    之號誌燈（下稱號誌燈2） 亦為綠燈，然後異議人緩慢行駛
    於交界路口，在進入僑中一街、環河路口時看了左方來車一
    會，繼續緩慢前行，此時因為需要接著注意右方來車狀況，
    無法注視號誌燈2 是否轉為黃燈或紅燈，異議人並繼續往前
    行駛，後異議人經過環河橋左轉環河道路（往新海橋方向）
    行駛時，被警員攔停開單，指稱異議人在僑中一街、環河路
    口闖紅燈，但異議人並未闖紅燈，因號誌燈1 、2 之燈號一
    致，黃燈時間僅約2 秒即轉成紅燈，一般駕駛人綠燈通過號
    誌燈1 後，開到僑中一街、環河路口即使發現號誌燈2 已經
    變成黃燈或紅燈，也不能停在路中間，故異議人並無闖紅燈
    之意思等語。
三、按汽車駕駛人，行經有燈光號誌管制之交岔路口闖紅燈者，
    處1800元以上5400元以下罰鍰。道路交通管理處罰條例第53
    條第1 項定有明文。又汽車駕駛人有違反該條例第53條情形
    者，除依原條款處罰鍰外，並記違規點數3 點，同條例第63
    條第1 項第3 款亦有明定。
四、經查：
  (一)證人即本件舉發警員乙○○已於本院審理時到庭具結證稱：
    當時伊在執行巡邏勤務，因為該路段常發生車禍，所以伊經
    過時會停一下，看有無闖紅燈的情況，本件違規發生時，伊
    是站在環河路上通往土城的方向，看到僑中一街、環河路口
    之環河路號誌是綠燈，異議人沿僑中一街行駛闖紅燈，異議
    人闖紅燈時燈號不是剛變換，那時環河路已經綠燈一段時間
    了，環河路上綠燈直行的車輛已經走完了，所以沒有車輛，
    該路口燈號是正常的圓形三色燈號，在異議人闖紅燈之前沒
    有其他人闖紅燈等語（見本院98年3 月5 日訊問筆錄），而
    上開路口交通號誌於97年12月7 日21時至22時運作情形為正
    常三色運作，並無故障通報紀錄，亦有臺北縣政府交通局98
    年3 月24日北交工字第0980195806號函附卷可稽。本院審酌
    證人乙○○與異議人素不相識，並無恩怨嫌隙可言，業據證
    人乙○○與異議人分別陳述明確，衡情證人乙○○當無甘冒
    偽證罪責任意構陷異議人違規之理；此外，復佐以證人乙○
    ○證詞內容前後一貫，且無瑕疵可指等情，足認其證詞自得
    採為本件事實認定之論據。又原處分機關裁決書將本件違規
    地點誤載為「南雅南路二段」，固有未洽，惟此顯係誤寫、
    誤繕，且依裁決書全文內容判斷，並不影響本件異議人受處
    分事實之特定性，亦不影響處罰主文之內容，自不影響裁決
    之效力，亦無礙異議人違規行為之成立。
  (二)至異議人雖辯稱其通過號誌燈1 時該燈號為綠燈，僑中一街
    與環河路口之號誌燈（即號誌燈2） 亦為綠燈，然後異議人
    緩慢前行，開到僑中一街、環河路口時要注意左右來車，無
    法注意號誌燈2 之號誌為何，因為號誌燈1 、2 之燈號一致
    ，黃燈時間僅約2 秒即轉成紅燈，一般駕駛人綠燈通過號誌
    燈1 後，開到僑中一街、環河路口即使發現號誌燈2 已經變
    成黃燈或紅燈，也不能停在路中間云云，惟異議人所指「號
    誌燈1 」係設置於僑中一街與大觀路1 段28巷交岔路口（下
    稱交岔路口1） 處，用以指示交岔路口1 之通行權，「號誌
    燈2 」則係設置於僑中一街與環河路交岔路口（下稱交岔路
    口2） 處，用以指示交岔路口2 之通行權，2 者所在位置、
    指示功能並不相同，此有臺北縣政府交通局98年6 月26日北
    交工字第0980493654號函暨所附現場路況圖1 份、現場照片
    4 張在卷可考，則不論號誌燈1 、2 之燈號顏色是否一致、
    同時變換，異議人於駛入交岔路口1 、2 前，理應分別注意
    號誌燈1 、2 之號誌為何，並分別依照號誌燈1 、2 之指示
    駛入路口或暫停，自不得因經過交岔路口1 時曾見到號誌燈
    2 為綠燈，即於駛入交岔路口2 前不再注意號誌燈2 之燈號
    為何而逕行通過交岔路口2 ，是異議人前開所辯尚不足採。
五、綜上所述，異議人於前開時、地駕車行經有燈光號誌管制之
    交岔路口（臺北縣板橋市○○○街與環河路交岔路口）時，
    有闖紅燈直行之違規事實明確。原處分機關依道路交通管理
    處罰條例第53條第1 項、第63條第1 項第3 款之規定，裁處
    異議人罰鍰2700元並記違規點數3 點，核無違誤，本件異議
    為無理由，應予駁回。
六、依道路交通案件處理辦法第19條，裁定如主文。
中    華    民    國    98    年    8     月    19    日
                        交通法庭  法  官  楊筑婷
上列正本證明與原本無異。
如不服本裁定，應於裁定送達後五日內敘明抗告理由，向本院提
出抗告狀。
                                  書記官  林怡君
中    華    民    國    98    年    8     月    19    日


司法院資訊處製作；財團法人民間司法改革基金會備份。
